【裁判字號】    99,訴,1193
【裁判日期】    990430
【裁判案由】    毒品危害防制條例
【裁判全文】
臺灣板橋地方法院刑事判決              99年度訴字第1193號
公  訴  人  臺灣板橋地方法院檢察署檢察官
被      告  甲○○
上列被告因違反毒品危害防制條例案件，經檢察官提起公訴（99
年度毒偵字第789 號），由本院合議庭裁定改依簡式審判程序審
理，並判決如下：
    主  文
甲○○施用第壹級毒品，累犯，處有期徒刑壹年。
    事  實
一、甲○○前於民國87年間因施用毒品案件，經臺灣板橋地方法
    院（下稱本院）裁定送觀察勒戒後認有繼續施用毒品之傾向
    ，再由本院以87年度毒聲字第728 號裁定令入戒治處所施以
    強制戒治，此間經本院以87年度毒聲字第3534號裁定停止戒
    治，所餘戒治期間付保護管束，其後因違反保護管束情節重
    大，再由本院88年度毒聲字第2966號裁定撤銷停止戒治，令
    入戒治處所施以強制戒治，於88年10月7 日強制戒治期滿，
    並由臺灣板橋地方法院檢察署檢察官以88年度戒毒偵字第87
    號為不起訴處分確定；復於88年間因施用第1 級毒品案件，
    經本院89年度毒聲字第1411號、第2007號裁定送觀察勒戒後
    ，仍認有繼續施用毒品之傾向後，再由本院以89年度毒聲字
    第1986號裁定強制戒治1 年（此間於90年2 月13日經裁定停
    止戒治付保護管束出監，於90年3 月14日保護管束期滿視為
    戒治執行完畢），並經本院以89年度訴字第704 號、89年度
    簡字第62號各判處有期徒刑8 月、4 月確定，其後定應執行
    有期徒刑11月確定，於91年1 月4 日執行完畢；另於93年間
    因施用第1 級毒品案件，經臺灣高等法院93年度上訴字第19
    70號判處有期徒刑1 年4 月確定；再於95年間因施用第2 級
    毒品案件，經本院95年度簡字第3250號判處有期徒刑6 月並
    由本院95年度簡上字第466 號駁回上訴而確定，以及於96年
    間因施用第2 級毒品及違反公司法等案件，嗣經本院96年度
    簡字第582 號、臺灣臺北地方法院96年度訴字第1318號各判
    處有期徒刑4 月、6 月（減刑為3 月）確定，其後上開尚未
    執行之4 案件經本院96年度聲減字第6966號裁定減刑及臺灣
    臺北地方法院97年度聲字第1049號裁定合併定應執行有期徒
    刑1 月2 月確定；另於96年間因施用及持有毒品案件，經臺
    灣臺東地方法院96年度訴字第240 號各判處有期徒刑1 年、
    8 月及6 月，各減刑為有期徒刑6 月、4 月及3 月，應執行
    有期徒刑1 年確定，經接續執行後，甫於97年12月29日縮刑
    期滿假釋付保護管束出監，並於98年2 月13日假釋付保護管
    束期滿未經撤銷假釋，其未執行之刑以已執行完畢論，猶不
    知悔改，且未戒除毒癮，竟又基於施用第1 級毒品海洛因之
    犯意，於98年11月30日晚上19時至20時許之期間內，在臺北
    縣三重市信義公園廁所內，以將海洛因捲入香煙內吸食之方
    式，施用毒品海洛因1 次，嗣於98年12月1 日上午11時5 分
    許，為警在其位於臺北縣三重市○○○路37巷37號2 樓住處
    內緝獲，此間經採集其尿液送驗之結果，呈現毒品鴉片類陽
    性反應，始循線查悉上情。
二、案經臺北縣政府警察局三重分局報告臺灣板橋地方法院檢察
    署檢察官偵查起訴。
    理  由
一、上開犯罪事實，業經被告甲○○於本院審理時自白不諱，並
    有台灣檢驗科技股份有限公司98年12月22日UL/2009/C0320
    號濫用藥物檢驗報告及臺北縣政府警察局三重分局查獲毒品
    案件被移送者姓名代碼對照表各1 份附卷可稽，足認被告自
    白要與事實相符。再被告有事實欄所示之施用毒品前科，則
    有臺灣高等法院被告前案紀錄表1 份在卷可參，是被告犯本
    件施用毒品海洛因之罪，其事證明確，應依法論科。
二、按施用第1 、2 級毒品為犯罪行為，毒品危害防制條例第10
    條定有處罰明文。故施用第1 、2 級毒品者，依上揭規定本
    應科以刑罰，惟基於刑事政策，對合於一定條件之施用者，
    則依同條例第20條、第23條之規定，施以觀察、勒戒或強制
    戒治之保安處分。又毒品危害防制條例於92年7 月9 日修正
    公佈，自93年1 月9 日施行。其中第20條、第23條將施用毒
    品之刑事處遇程式，區分為「初犯」及「5 年內再犯」、「
    5 年後再犯」。依其立法理由之說明：「初犯」，經觀察、
    勒戒或強制戒治後，應為不起訴處分或不付審理之裁定；「
    5 年內再犯」者，因其再犯率甚高，原實施之觀察、勒戒及
    強制戒治既已無法收其實效，爰依法追訴或裁定交付審理。
    至觀察、勒戒或強制戒治執行完畢釋放後，「5 年後再犯」
    者，前所實施之觀察、勒戒或強制戒治已足以遮斷其施用毒
    品之毒癮，為期自新及協助其斷除毒癮，仍適用「初犯」規
    定，始應先經觀察、勒戒、強制戒治之程式。從而依該次修
    正後之規定，僅限於「初犯」及「5 年後再犯」二種情形，
    應先經觀察、勒戒或強制戒治之程式，此乃該條例第10條之
    例外規定。倘被告於5 年內已再犯，經依法追訴處罰，縱其
    第3 次（或第3 次以上）再度施用毒品之時間，在初犯經觀
    察、勒戒或強制戒治執行完畢釋放5 年以後，因與單純之「
    5 年後再犯」之情形有別，不合於「5 年後再犯」之例外規
    定；且因已於「5 年內再犯」，顯見其再犯率甚高，原實施
    觀察、勒戒或強制戒治，已無法收其實效，即應回歸原則性
    規定，由檢察官逕行起訴，依該條例第10條處罰（最高法院
    96年度台非字第69號判決可資參照）。查本件被告於87年間
    「初犯」施用毒品案件，經裁定送觀察、勒戒後，認有繼續
    施用毒品之傾向，再由本院裁定令入戒治處所施以強制戒治
    1 年，此間經停止戒治付保護管束及撤銷停止戒治再施予強
    制戒治，於88年10月7 日強制戒治執行完畢而釋放，並由臺
    灣板橋地方法院檢察署檢察官為不起訴處分確定；復因於88
    年間之「5 年內再犯」施用第2 級毒品案件，再經本院以89
    年度訴字第704號、89年度簡字第62號各判處罪刑確定，已
    如前述，則雖本件再犯之時間，係在「初犯」經強制戒治執
    行完畢釋放之5年以後，亦自屬「已於5年內再犯」後之施用
    毒品情形，應依該條例第10條規定處罰，合先敘明。
三、核被告所為，係犯毒品危害防制條例第10條第1 項之施用第
    1 級毒品罪。又其施用前後持有第1 級毒品海洛因之低度行
    為，應為施用第1 級毒品海洛因之高度行為所吸收，不另論
    罪。查被告於93年間因施用第1 級毒品案件，經臺灣高等法
    院93年度上訴字第1970號判處有期徒刑1 年4 月確定；再於
    95年間因施用第2 級毒品案件，經本院95年度簡字第3250號
    判處有期徒刑6 月並由本院95年度簡上字第466 號駁回上訴
    而確定，以及於96年間因施用第2 級毒品及違反公司法等案
    件，先後經本院96年度簡字第582 號、臺灣臺北地方法院96
    年度訴字第1318 號 各判處有期徒刑4 月、6 月（減刑為3
    月）確定，其後上開尚未執行之4 案件經本院96年度聲減字
    第6966號裁定減刑及臺灣臺北地方法院97年度聲字第1049號
    裁定合併定應執行有期徒刑1 月2 月確定；另於96年間因施
    用及持有毒品案件，經臺灣臺東地方法院96年度訴字第240
    號各判處有期徒刑1 年、8 月及6 月，各減刑為有期徒刑6
    月、4 月及3 月，應執行有期徒刑1 年確定，經接續執行後
    ，甫於97年12月29日縮刑期滿假釋付保護管束出監，並於98
    年2 月13日假釋付保護管束期滿未經撤銷假釋，其未執行之
    刑以已執行完畢論一節，有臺灣高等法院被告前案紀錄表1
    份在卷足憑，其於5 年以內故意再犯本件有期徒刑以上之罪
    ，為累犯，應依刑法第47條第1 項規定加重其刑。爰審酌被
    告前已有多次施用毒品之前科，並先後經觀察、勒戒及強制
    戒治之戒毒療程，始終未能戒除毒品之誘惑，且其正值成年
    ，竟不思努力工作，尋求正常生活，僅因一時朋友誘惑，即
    一再沾染施用毒品之惡習，戕害身心不淺，並衡諸其生活狀
    況、施用毒品之手段、動機及事發後已坦承犯行，犯後態度
    尚稱良好等一切情狀，量處如主文所示之刑，以資警惕。
四、末按「除被告所犯為死刑、無期徒刑、最輕本刑為3 年以上
    有期徒刑之罪或高等法院管轄第一審案件者外，於前條第1
    項程序進行中，被告先就被訴事實為有罪之陳述時，審判長
    得告知被告簡式審判程序之旨，並聽取當事人、代理人、辯
    護人及輔佐人之意見後，裁定進行簡式審判程序。」刑事訴
    訟法第273 條之1 第1 項定有明文。查本件被告所犯毒品危
    害防制條例第10條第1 項之罪，並非最輕本刑為3 年以上有
    期徒刑之罪，且被告於本院99年4 月20日準備程序進行中，
    復就被訴之事實為有罪之陳述，經告知被告簡式審判程序之
    旨，被告及公訴人對於本件改依簡式審判程序審理均表示同
    意，是本院即依前揭刑事訴訟法規定，裁定本件進行簡式審
    判程序，附此敘明。
據上論斷，應依刑事訴訟法第273條之1 第1項、第299條第1項前
段，毒品危害防制條例第10條第1 項，刑法第11條前段、第47條
第1 項，判決如主文。
本案經檢察官張瑞玲到庭執行職務。
中    華    民    國    99    年    4     月    30    日
                            刑事第十八庭
                                  法  官  楊仲農
如對本判決不服，應於送達後10日內，向本院提出上訴狀。
（上訴狀應記載具體上訴理由並應抄附繕本）
                                  書記官  陳香君
中    華    民    國    99    年    5     月    4     日
附錄本判決論罪之法律條文：
毒品危害防制條例第10條：
施用第一級毒品者，處六月以上五年以下有期徒刑。
施用第二級毒品者，處三年以下有期徒刑。

司法院資訊處製作；財團法人民間司法改革基金會備份。
